臺灣臺南地方法院臺南簡易庭民事判決
111年度南小字第335號
原      告  金禾千  
被      告  吳信模即吳青洋

上列當事人間請求侵權行為損害賠償事件，本院於民國111年6月
2日言詞辯論終結，判決如下：
    主  文
原告之訴駁回。
訴訟費用新臺幣1000元由原告負擔。
    事實及理由
一、被告未於言詞辯論期日到場，核無民事訴訟法第386條各款
    所列情形，依原告之聲請，由其一造辯論而為判決。
二、原告主張：被告分別於民國109年3月16日上午9時14分、109
    年3月17日下午12時56分在其臉書上發文如附表編號1、2所
    示言論（下稱系爭言論），妨害原告之名譽，使原告受有精
    神上痛苦。依民法第184條第1項前段、第195條規定，請求
    被告賠償精神慰撫金共新台幣（下同）10萬元，及自起訴狀
    繕本送達翌日起至清償日止，按週年利率百分之5計算之利
    息。
三、被告則以：原告先前曾多次以盜圖、謊言等方法使他人誤信
    其為飛官、電影拍攝之空拍飛手，被告已盡其查證義務而有
    相當理由確信其所言為真實始發表相關言論，原告對被告提
    起刑事告訴部分均經檢察官為不起訴處分，被告並無構成妨
    害名譽之行為，且原告為考量其工作性質須經常面向大眾招
    攬學員、粉絲，本應接受較嚴格之檢驗與監督，其名譽之保
    障強度自較一般人為低，不應以大量興訟行為不利於被告之
    言論自由權利。並聲明：原告之訴駁回。
四、得心證之理由：
　㈠按大法官釋字第509號解釋闡釋人民言論自由之基本權利應受
    最大限度之維護，但為兼顧對個人名譽及公共利益之保護，
    法律得對言論自由依其傳播方式為合理之限制。刑法第310
    條第1項及第2項之誹謗罪係保護個人法益而設，同條第3項
    前段規定係對言論內容與事實相符者予以保障。行為人雖不
    能證明言論內容為真實，但依其所提證據資料，認為行為人
    有相當理由確信其為真實者，即不能以誹謗罪之刑責相繩。
    旨在衡平憲法所保障之言論自由與名譽等基本人權而為規範
    性之解釋，屬因基本權衝突所為具有憲法意涵之法律原則，
    為維護法律秩序之整體性，就違法性價值判斷上趨於一致，
    在民事責任之認定上，亦應考量以上開解釋所揭櫫之概念及
    刑法第310條第3項、第311條之除外規定，作為侵害名譽權
    行為阻卻不法事由之判斷準據。又言論可分為「事實陳述」
    及「意見表達」，前者有真實與否之問題，具可證明性，行
    為人倘就事實陳述之言論，經合理查證，且依查證所得資料
    ，有相當理由確信其為真實者，縱事後證明所言與事實不符
    ，亦不能令負侵權行為之損害賠償責任；倘依行為人所舉客
    觀事證，足認行為人於發表該言論當時，有相當理由確信其
    為真實者，亦同；而意見表達之言論，乃行為人表示自己之
    見解或立場，屬主觀價值判斷之範疇，無真實與否可言，行
    為人對於可受公評之事，如未使用偏激不堪之言詞而為意見
    表達，可認係善意發表適當評論者，不具違法性，非屬侵害
    他人之名譽權，亦不負侵權行為之損害賠償責任。惟事實陳
    述與意見表達之評論在概念上有時難期涇渭分明，若意見表
    達之評論係以某項事實為基礎，或發言過程中夾論夾敘，將
    事實敘述與意見表達之評論混為一談，在評價言論自由與保
    障個人名譽權之考量上，仍應考慮事實之真偽；倘行為人於
    發表該言論當時，有相當理由確信該言論中關於事實陳述部
    分為真實，而意見表達之評論部分又係對於可受公評之事，
    以未使用偏激不堪之言論而為意見表達，可認係善意發表適
    當評論者，行為人自亦不負侵權行為之損害賠償責任。
　㈡本件原告主張被告於如附表編號1、2所示時間，為如附表編
    號1、2所示行為之事實，業據其提出與所述相符之截圖影本
    2份為證，又被告未於言詞辯論期日到場，依其提出書狀之
    陳述，並未否認其有為如附表所示陳述，則原告主張之前揭
    事實，固堪信為真正。惟揆之前揭說明，被告以附表編號1
    、2所示行為發表之言論，是否應負侵權行為之損害賠償責
    任，首應審究者在於被告以如附表編號1、2所示行為發表之
    言論，究係事實陳述，或係意見表達，或係以事實敘述為基
    礎之意見，或係夾論夾敘，將事實敘述與意見表達之評論混
    為一談？其次，再依前開判斷標準，認定被告應否負侵權行
    為之損害賠償責任。
　㈢細繹被告以如附表所示行為發表之言論，乃夾論夾敘，將事
    實敘述與意見表達之評論混為一談，其中指稱原告提告毀謗
    、到警察局報案、指摘原告自稱戰鬥機飛官、好萊塢大飛手
    被揭穿、他人受原告誣告獲不起訴處分、洩漏謝輝拍攝之電
    影片段又對謝輝提告等部分，應屬事實陳述；其餘部分之言
    論，則為意見表達之評論。
　㈣經本院核閱台灣台南地方檢察署（下稱台南地檢署）109年度
    偵字第766號被告被訴妨害名譽罪刑事不起訴處分書資料可
    知，原告前於108年4月23日對於被告提出妨害名譽告訴時稱
    「…告訴人於105年自空軍少校退伍，退伍後目前擔任空拍師
    ，於中港臺拍攝影片，曾參與拍攝多部廣告及電影，並於10
    7年4月考取無人機空拍機講師證照，同時獲邀於UTC無人機
    應用技術培訓中心中正分校擔任校長及講師，教授無人機飛
    行技術等課程，告訴人之經歷並無被告指稱為假飛官之情事
    ，……」等語。再由大陸地區黑龍江省哈爾濱國信公證處公證
    之由訴外人李梅青於公證人面前簽名、名為「證言」之文書
    記載「金禾千于2017年7月底跟隨電影航拍師鐵漢進入電影《
    真．三國無雙》劇組，當時他只是去觀摩。他以"台灣空軍Ｆ16
    戰鬥機飛行員，退役一年"介紹自己。同時自稱是"台灣對美
    導彈採購簽署官員"，因為功高蓋主，被上司排擠打壓，忍
    辱負重到退役軍齡憤然退役，對我展開熱烈的追求。…他在
    跟我交往期間，偷竊我ＱＱ相冊裡在好萊塢電影《環太平洋2》
    劇組的生活環境照片，挑出沒有我在內的照片在臉書公開炫
    耀。我發現後質問他，他馬上說是為了宣傳自己的經歷，為
    自己增加在航拍界的聲望。我當時質問他為什麼不經過我同
    意？他馬上就答應刪除臉書。後來我才知道，他在台灣還一
    直宣傳自己是"好萊塢電影航拍大師"。我要求刪除臉書是為
    了電影保密條約。而我一直被蒙在鼓裡，選擇原諒了他，把
    他的簡歷投給大陸我認識的製片人製片經理，為他謀取電影
    航拍的機會。」等內容。又從原告與謝輝之對話紀錄記載「
    （原告）我看到合同了，我，我感覺很抱歉，而且我也不知
    道。之前有簽啊，你有跟片商簽保密協議，我如果知道的話
    ，我是絕對打死不會。這樣子公開那一段的。我很抱歉。（
    謝輝）你覺得製片公司會看這個嗎？現在事實就是視頻是你
    外洩，問題在於你。你不把視頻外洩怎麼會有今天這些事，
    你歲數比我大見識按說應該比我多吧，你畢竟是軍人退役，
    這些保密協議應該懂吧！這件事你讓我很為難，我辛辛苦苦
    積鑽的名譽全部毀你這了。（原告）影片並無外流，皆是吳
    先生誇大說詞，這是3個月前發生的事，直至今日亦無任何
    網路討論。我只有傳給他，並無公開，臉書亦設定好友閱讀
    權限。…（謝輝）是吳洋舉報的嗎？（原告）對，消息全由
    他一人發出，我也只給過他。（謝輝）你把他電話微信給我
    ，這件事只有他能解決。（原告）當時的情況是我倆關係非
    常好。（謝輝）要不然這件事情鬧大我會很麻煩。（原告）
    請告知電影公司，吳先生應與本人現正由刑事告訴糾紛，因
    此利用本人與他于關係良好時之私下對談誇大解釋為散布電
    影，實為不實指控，我已進入司法程序，諒電影公司勿因一
    人之言論而左右視聽。以下兩分文件切勿（千千萬萬）外傳
    ，這會影響我官司的進行，但可對電影公司為佐證之用」等
    語。復酌以原告前以被告在臉書中，散布原告為假飛官及其
    他損害原告名譽之文字、圖片為由，對於被告提起妨害名譽
    之告訴，經台南地檢署檢察官偵查後，已經不起訴處分確定
    在案。可認被告於發表如附表所示言論時，就其中關於事實
    陳述部分，亦即原告提告毀謗、到警察局報案、原告自稱戰
    鬥機飛官、好萊塢大飛手被揭穿、他人受原告誣告獲不起訴
    處分、洩漏謝輝拍攝之電影片段又對謝輝提告等部分，應有
    相當理由確信其為真實。　　　
　㈤至被告以如附表編號1、2所示行為發表言論中，基於意見表
    達之評論部分，雖屬對於原告為負面評價之敘述，然兩造因
    被告以原告對外稱自己曾係飛官，於網路上指摘原告，而生
    閒隙，並因此衍生多件訴訟，此為本院職務上已知之事項，
    是被告所為言論乃延續前揭事實而為評論，有關飛官真假之
    事實，已盡其合理查證義務而有相當理由確信所言為真實，
    此情為兩造交友、工作、社群團體中所生之事項，自可受公
    評。參以被告乃因認為原告未曾擔任我國空軍之飛行官，卻
    對外以飛官自稱，復因被告陳稱其為假飛官而對於被告提出
    告訴，因而揚言繼續揭穿原告欺騙，並以諸多負面陳述評價
    、形容原告，而為意見表達之評論。復酌以在社會上以忘恩
    負義、無恥等用語，分別形容自己認為辜負恩情、人品極差
    之人，尚難謂屬偏激不堪之言論等情，自難認被告業已使用
    偏激不堪之言論而為意見表達。
　㈥從而，被告於發表如附表編號1、2所示言論時，就如附表編
    號1、2所示言論中關於事實陳述部分，既有相當理由確信前
    述言論中關於事實陳述部分為真實；而如附表編號1、2所示
    言論中關於意見表達之評論部分，又係對於可受公評之事，
    以未使用偏激不堪之言論而為意見表達，應可認係善意發表
    適當評論，揆之前揭說明，被告就如附表編號1、2所示言論
    ，自無須負侵權行為之損害賠償責任。　　
　㈦至原告雖主張其於民事起訴狀中節錄部分（按指如附表編號1
    所示言論中之「詐欺師」，如附表編號2所示言論中之「忘
    恩負義、無恥、不要臉」），與事實無關，被告係公然侮辱
    等語。惟按所謂侮辱，乃指未指定具體事實之抽象謾罵；所
    謂誹謗，則為指摘或傳述足以毀損他人名譽之具體事實；如
    發言過程中夾論夾敘，將事實敘述與意見表達之評論混為一
    談時，自不能將屬於意見表達之評論自事實中抽離，逕將意
    見表達之評論中之用語，當作抽象謾罵之侮辱。查被告所發
    表如附表編號1、2所示言論，均為夾論夾敘，將個人價值判
    斷提出主觀且與該具體事件有語意關聯之描述與評論，即將
    事實敘述與意見表達之評論混為一談，已如前述，揆之前揭
    說明，自不能將屬於意見表達之評論自事實中抽離，逕將屬
    於意見表達之評論中之用語，當作抽象謾罵之侮辱，原告前
    揭部分之主張，自不足採。　　　　　　　
五、綜上所述，原告主張被告以如附表編號1、2所示行為，侵害
    其名譽權，既不足採；則原告據以主張依民法第184條第1項
    、第195條第1項規定，請求被告賠償非財產之損害賠償10萬
    元之本息，為無理由，應予駁回。
六、訴訟費用負擔之依據：民事訴訟法第78條。
中　　華　　民　　國　　111 　年　　6 　　月　　24　　日
                  臺灣臺南地方法院臺南簡易庭
                                  法  官  蔡雅惠
以上正本係照原本作成。
如不服本判決，應於送達後廿日內，向本院提出上訴狀並表明上
訴理由（依民事訴訟法第四百三十六條之二十四第二項之規定，
對於小額程序之第一審判決提起上訴，非以其違背法令為理由，
不得為之），如於本判決宣示後送達前提起上訴者，應於判決送
達後廿日內補提上訴理由書（須附繕本）。如委任律師提起上訴
者，應一併繳納上訴裁判費。
中　　華　　民　　國　　111 　年　　6 　　月　　24　　日
                                  書記官  黃稜鈞
附表：
編號 （出處） 時間 原告主張行為 左列貼文之全文  1 （調字卷65頁） 109年3月16日上午9時14分 在不特定人得以共聞共見之社群網站臉書（FaceBook），以其申請之帳號「吳青洋」，發布內容為「詐欺師模糊焦點手法解析」等語之貼文 詐欺師模糊焦點手法解析 他明知法律條文陳述事實不罰，還故意提吿毀謗牽制動機可議 他並沒有請律師提告其他人，只是利用警察局的免費報案提告，恐怕是慣常裝腔作勢難以自制 他掩蓋侵害他人權益的事實，謊稱遭到網路勒索罷凌欲博同情，扭曲事實教唆黎姓共犯護航提告，遭地檢署識破騙局判不起訴，提告計策失敗一事卻絕口不提… 他與謝輝訴訟原因是個人財物糾紛，「並非合作參與網路罷凌事件」，他故意混淆視聽的手法發現了沒？ 以提告來掩飾自己說謊的事實 起訴與否是地檢署發函而非法院，故作姿態滿嘴官腔 利用法律漏洞侵害他人，以證據不足判無罪逃避罰則  2 （調字卷67頁） 109年3月17日下午12時56分 在不特定人得以共聞共見之社群網站臉書（FaceBook），以其申請之帳號「吳青洋」，發布內容為「你這個人忘恩負義無恥到破錶。假飛官詐騙。你真是夠不要臉了。我就有合法資格繼續放送你的詐騙史。我有不起訴判決書就是法院認證合法揭露你的敗行，證明你確實詐騙朋友。司法判決就是假飛官真詐騙屬實啊。你就是地檢署認證忘恩負義的無恥大師。揭發詐欺師迷幻話術。」等語之貼文 ＃詐騙大師真好笑的文章大剖析 在去年3月你不是戰鬥機飛官？好萊塢電影大飛手？＃先詐騙被揭穿就說是被罷凌？全世界都該讓你騙爽的？願你全家都被騙光光啦 ＃罷凌是小學生在用的名詞你這個老騙子要不要臉啊？ 談話內容就是你洩漏的，還演出裝作被陷害的可憐蟲去大陸討工作不是嗎？找了這個裝腔作勢的假黑道提告我恐嚇取財、勒索？你們也太會演了吧？結果檢察官不信你們，＃你們的誣告早已經判不起訴了你們怎麼絕口不提？怕真相曝光？耽誤你們繼續欺騙大眾？ 店長當時對你多好？給你和朋友多少優惠？ 你在他背後怎麼陷害他？你提告了他什麼？ 你這個人忘恩負義無恥到破錶欸！ ＃當時還口口聲聲跟店長稱兄道弟…真恐怖欸你這個渣！ ＃你公告的內容與事實不符！ 你提告謝輝是要滅火，為了模糊焦點！你故意把設備丟在他那裡，然後侵害謝輝拍攝電影的保密條款，你先道歉，然後嫁禍栽贓給我說洩密不干你的事，＃謝輝知道你嫁禍欺騙很憤怒。你看謝輝已經沒有利用價值就提告他「詐騙侵佔」。 他有對話紀錄要你自己去拿設備你還高高在上，後來巧立名目提告謝輝，這跟我們揭發你詐騙就被你提告毀謗是完全一樣的套路啊！ 用成語「子虛烏有」表示你在世貿公開演講是鬼扯嘍？那是謝輝拍攝的電影片段，＃你有得到電影公司授權公開播放嗎？是你飛的嗎？為什麼該電影導演說不認識你？你解釋給群組的諸位聽好嗎？不要說的高高在上「不再贅述」，你是無言以對吧？ 後續被你提告的人已經拿到你濫告的不起訴判決了，你怎麼沒有在群組公告？內容正是貼在貴群組「筆記本」裡面的假飛官詐騙事件全過程啊！＃司法判決結果就是張貼內容屬實啊！ 對你的指控一概不回應要以司法證據為公？全部推給司法當你詐欺的擋箭牌喔？你真是夠不要臉了！ 你既然不道歉認錯，那麼我就有合法資格繼續放送你的詐騙史，＃法院沒有說我不能陳訴事實啊？我有不起訴判決書就是法院認證合法揭露你的敗行，證明你確實詐騙朋友還扭曲事實嫁禍栽贓，司法判決結果就是假飛官真詐騙屬實啊，＃你就是地檢署認證忘恩負義的無恥大師！